【裁判字號】    99,易,836
【裁判日期】    990804
【裁判案由】    詐欺
【裁判全文】
臺灣高雄地方法院刑事判決               99年度易字第836號
公  訴  人  臺灣高雄地方法院檢察署檢察官
被      告  乙○○
上列被告因詐欺案件，經檢察官提起公訴（99年度偵字第5776號
），本院判決如下：
    主  文
乙○○幫助犯詐欺取財罪，處有期徒刑肆月，如易科罰金以新台
幣壹仟元折算壹日。
    事  實
一、乙○○明知國內社會上層出不窮之詐騙集團或不法份子為掩
    飾其不法行徑，避免執法人員之追究及處罰，經常利用他人
    之存款帳戶掩人耳目，客觀上可以預見一般取得他人帳戶使
    用之行徑，常與遂行財產犯罪所需有密切關連，竟以縱有人
    持其存款帳戶作為詐騙之犯罪工具，亦不違其本意之幫助詐
    欺犯意，於民國98年7 月1 至14日前之不詳時間，在高雄市
    三民區○○○街某泡沫紅茶店外，將其所申辦彰化商業銀行
    三民分行（下稱彰化銀行）帳號00000000000000000 號帳戶
    之存摺、提款卡、印章及密碼等資料交與不詳之詐騙集團成
    員。嗣該詐欺集團成員即共同意圖為自己不法之所有，於98
    年7 月15日，以電話向甲○○佯稱已中獎須繳認購費用云云
    ，致甲○○陷於錯誤，於98年7 月21日10時許，將現金新臺
    幣（下同）10萬元存入乙○○前開帳戶內。嗣甲○○發覺有
    異，報警處理，始循線查悉上情。
二、案經屏東縣政府警察局東港分局報告臺灣屏東地方法院檢察
    署呈請臺灣高等法院高雄分院檢察署核轉臺灣高雄地方法院
    檢察署檢察官偵查起訴。
    理  由
一、證據能力部分：
    本判決所引之傳聞證據，當事人均同意列為證據，本院審酌
    上開證據之取得過程並無瑕疵，又與待證事實具有關聯性，
    證明力亦非明顯過低，採為本案證據具有適當性，依刑事訴
    訟法第159 條之5 第1 項規定，得為證據。
二、訊據被告矢口否認有何幫助詐欺取財之犯行，並辯稱：我是
    應徵鉗工的工作，公司說要帳戶作為薪資匯款用，所以我就
    把彰化銀行帳戶的存摺、提款卡、印章及密碼都交給對方，
    我當初沒有想這麼多，也不知道為什麼後來會發生這樣的事
    情云云。經查：
（一）被告所交付予姓名年籍不詳自稱「阿東」男子之上開銀行
      帳戶，確為其本人親自所開立之帳戶，且告訴人甲○○於
      上揭時間遭詐欺取財集團詐騙，而匯款10萬元入被告上開
      彰化銀行帳戶乙節，業經證人即告訴人甲○○於警詢中證
      述甚詳，並有彰化銀行存款憑條、高雄市政府警察局三民
      第二分局民族路派出所受理詐騙帳戶通報警示簡便格式及
      受理刑事案件報案三聯單、內政部警政署反詐騙案件紀錄
      表、彰化銀行開戶申請書及存摺存款交易明細查詢各1 份
      在卷可稽（警卷第13-14 頁、第16頁、第17-19 頁、第21
      頁、第22頁、第28-30 頁），堪認被告上開銀行帳戶確遭
      不詳之詐欺取財集團使用於詐欺取財無疑。
（二）被告雖以前詞置辯，然查被告所辯其依友人「阿文」推薦
      ，向「阿東」應徵鉗工之工作乙節，迄未提出相關資料或
      證據供本院查證，其所辯是否屬實，已非無疑。且衡諸現
      今社會應徵正當工作者，多半只需提供證件供雇主確認其
      身分即足，如公司或機關對於員工薪資之發放採取轉帳方
      式，亦多半於確定僱用後方要求應徵者提供，斷無可能於
      尚未確認是否僱用之際，即要求應徵者先行提供提款卡或
      告知密碼，其理至明。而觀之被告所供稱：我之前就有做
      過這種工作，以前都是領現金，這次他跟我說制度改了，
      才會跟我要帳戶資料；我不知道那個跟我接洽的人是不是
      包商，也不知道他是否確實有包到工程等節（本院卷第13
      -14 頁），實與一般應徵工作時，應徵者就工作地點、工
      作時間、工作之項目及受雇之公司行號等情均應知悉等情
      ，大相逕庭，而被告已年屆中年，且前已有相同工作經驗
      ，則被告豈有在僱用人、工作地點及是否被錄用等情均不
      明之情況下，率爾交付不詳姓名年籍成年人上開銀行帳戶
      資料，復未留下任何可資識別或聯絡之方式之理。顯見被
      告前開所辯，要屬杜撰之詞，不足採信。
（三）復依卷附被告之上開銀行帳戶交易明細表之記載，被告於
      98年2 月9 日有以提領帳戶金額1 千元之方式使用過上開
      帳戶後，直至同年6 月22日轉入存款利息，期間均無使用
      過上開帳戶，且該帳戶餘額僅存122 元；同年7 月10日及
      14日有多筆小額代理轉入，並隨即提領；自同年7 月14日
      起，有大筆金額之匯款轉入被告之上開帳戶，且均於該款
      項匯入後隨即遭人以跨行提款之方式（均加計手續費6 元
      ）領出乙節，核與一般詐欺集團取得人頭帳戶指示被害人
      匯款之前，先要求以小額提款或轉帳方式，測試該帳戶可
      供正常使用之情形相符，再參以被害人甲○○於警詢中所
      述：我是在98年7 月15日接到詐騙集團打來的電話等語（
      警卷第13頁），可見被告交付提款卡及密碼予「阿東」之
      日，應為98年7 月14日前之某日，附此敘明。
（四）再者，金融帳戶為個人理財之工具，申請開設金融帳戶並
      無任何特殊之限制，一般民眾皆能自由申請開戶，並得同
      時在不同金融機構申請多數存款帳戶使用，乃眾所周知之
      事實，依一般人之社會生活經驗，倘係合法收入，本可自
      行向金融行庫開戶使用，更無向他人收取或蒐購帳戶之必
      要。苟見不以自己名義申請開戶，反向他人收取或蒐購金
      融機構帳戶使用，衡情應能懷疑其目的在於詐取他人財物
      之非法用途。參以近年來竊車恐嚇取財及利用電話或簡訊
      佯稱遭冒名開立帳戶、信用卡盜刷、資金遭凍結、參加活
      動中獎及刊登不實網路拍賣廣告等詐欺取財之犯罪類型層
      出不窮，該等犯罪，多數均係利用他人帳戶作為詐欺所得
      財物之出入帳戶，此經媒體廣為披載，而被告供稱其知悉
      報章雜誌及電視均有報導詐騙集團以他人帳戶為手段，詐
      騙被害人匯款到帳戶去等語（偵卷第8-9 頁），顯見被告
      縱使並不確知所提供之帳戶，係遭他人用以對被害人詐欺
      取財，亦無法確知取得帳戶之人係以何種方法於何時地為
      詐欺取財之具體內容，惟對於其所提供之上揭帳戶，將遭
      人作為詐欺取財犯行所得財物匯入及提領之工具使用，應
      有概括之認識，且可預見其發生，被告竟仍同意提供帳戶
      交予真實姓名年籍均不詳之人，其對於對方所屬詐欺集團
      實施詐欺犯行應可預見，且其對於該集團利用帳戶向人詐
      取財物，並無違背其本意，且無確信帳戶不致遭利用為犯
      罪之用，仍將帳戶交付，足認被告本案係基於幫助犯罪之
      不確定故意，而有幫助詐欺取財之犯行，洵堪認定。
（五）綜上所述，被告所辯均無足採，本件事證明確，被告犯行
      堪以認定，應依法論科。
三、按刑法上之幫助犯，係對於犯罪與正犯有共同之認識，而以
    幫助之意思，對於正犯資以助力，而未參與實施犯罪之行為
    者而言（最高法院75年度臺上字第1509號、88年度臺上字第
    1270號判決要旨參照）。如未參與實施犯罪構成要件之行為
    ，且係出於幫助之意思提供助力，即屬幫助犯，而非共同正
    犯。查被告將其所申辦之彰化銀行帳戶交付詐欺集團成員，
    使渠等得藉此詐欺被害人甲○○，被害人並因而匯款至被告
    所申辦之上開帳戶，是被告所為係參與詐欺取財罪構成要件
    以外之行為，且在無證據證明被告係以正犯而非以幫助犯之
    犯意參與犯罪之情形下，應認其所為係幫助犯而非正犯行為
    。故核被告所為，係犯刑法第30條第1 項前段、第339 條第
    1 項之幫助詐欺取財罪。被告幫助他人犯詐欺取財罪，爰依
    刑法第30條第2 項之規定，按正犯之刑減輕之。
四、爰審酌被告前未曾有不良素行，有臺灣高等法院被告前案紀
    錄表在卷可參，其提供所有之上開帳戶幫助他人詐騙財物，
    致使詐騙集團利用人頭帳戶詐財，影響社會經濟秩序，並造
    成被害人甲○○遭詐騙10萬元，益添查緝之困難，行為殊不
    足取，惟念及被告本身並未實際參與詐欺取財之犯行，責難
    性較小，其因一時思慮未周，而提供其帳戶資料供他人使用
    ，並未取得對價，及其犯罪動機、目的、手段、所生損害等
    一切情狀，量處如主文所示之刑，並諭知如主文所示之易科
    罰金折算標準。
據上論斷，應依刑事訴訟法第299 條第1 項前段，刑法第339 條
第1 項、第30條、第41條第1 項前段，刑法施行法第1 條之1 ，
判決如主文。
本案經檢察官鄧怡君到庭執行職務。
中    華    民    國    99    年    8     月    4     日
                刑事第十二庭  審判長法  官  黃建榮
                                    法  官  王品惠
                                    法  官  楊珮瑛
以上正本證明與原本無異。
如不服本判決應於收受送達後10日內向本院提出上訴書狀，並應
敘述具體理由；如未敘述上訴理由者，應於上訴期間屆滿後20日
內向本院補提理由書（均須按他造當事人之人數附繕本）「切勿
逕送上級法院」。
中    華    民    國    99    年    8     月    4     日
                                    書記官  郭南宏
附錄本件論罪科刑法條全文
中華民國刑法第339條第1項
（普通詐欺罪）
意圖為自己或第三人不法之所有，以詐術使人將本人或第三人之
物交付者，處五年以下有期徒刑、拘役或科或併科一千元以下罰
金。
中華民國刑法第30條
（幫助犯及其處罰）
幫助他人實行犯罪行為者，為幫助犯。雖他人不知幫助之情者，
亦同。
幫助犯之處罰，得按正犯之刑減輕之。

司法院資訊處製作；財團法人民間司法改革基金會備份。
